臺灣士林地方法院民事判決
111年度簡上字第48號
上  訴  人  生元草本實業股份有限公司
法定代理人  林艷秀  
訴訟代理人  林美倫律師
            陳勵新律師
            安玉婷律師
被上訴人    全曜德企業有限公司
法定代理人  曹良靖  
訴訟代理人  馬偉涵律師
複  代理人  郭立寬律師
上列當事人間請求給付貨款事件，上訴人對於中華民國110年10
月7日本院士林簡易庭110年度士簡字第656號第一審判決提起上
訴，本院於民國111年11月16日言詞辯論終結，判決如下：
    主      文
原判決關於命上訴人給付超過新臺幣參拾肆萬壹仟參佰柒拾貳元
，及自民國一百一十年四月二十四日起至清償日止，按週年利率
百分之五計算之利息，與該部分假執行之宣告，暨訴訟費用（除
確定部分外）之裁判均廢棄。
上開廢棄部分，被上訴人在第一審之訴駁回。
其餘上訴駁回。
第一審（除確定部分外）及第二審訴訟費用，由被上訴人負擔百
分之十，餘由上訴人負擔。
    事實及理由
一、被上訴人主張：上訴人於民國108年間向伊定作慈禧淨白面
    膜1批、固齒膏盒子4,000個、香皂（袖套盒）8,000個、咖
    啡色大提袋4,000個、牢牙膏盒子4,000個，承攬報酬含稅共
    計新臺幣（下同）471,240元（下稱系爭款項），伊已將上
    開物品全數交付上訴人收訖，然上訴人迄未付款，爰依承攬
    之法律關係，請求上訴人給付376,992元，及自起訴狀繕本
    送達翌日起至清償日止，按週年利率5%計算之利息等語。
二、上訴人則以：因訴外人即被上訴人之業務代表張軒瑋於108
    年9月間向伊謊稱：被上訴人因會計帳務需求而變更匯款帳
    戶，請伊將系爭款項匯入張軒瑋之個人帳戶內等語。伊不疑
    有他，陷於錯誤，遂分別於108年9月12日匯款210,000元、
    於同年11月19日匯款261,240元至張軒瑋指定之上開帳戶，
    而遭張軒瑋騙取471,240元，伊本得依侵權行為法律關係向
    張軒瑋求償，並依第188條第1項之規定，請求被上訴人與張
    軒瑋就上開款項損失連帶負賠償責任，並以此損害賠償債權
    主張抵銷。伊係遭故意詐欺為匯款，並無與有過失可言。又
    縱認上訴人與有過失，應負之過失責任亦僅有1成，仍得以
    前開匯款金額之9成為抵銷，抵銷後僅須給付被上訴人47,12
    4元（計算式：471,240×1/10＝47,124）等語置辯。
三、原審對於被上訴人上開376,992元本息之訴求，判決被上訴
    人全部勝訴，並依職權宣告假執行（被上訴人原審請求超過
    376,992元本息部分，業經原審駁回，被上訴人未聲明不服
    ，業已確定）。上訴人不服，提起上訴，並聲明：㈠原判決
    不利於上訴人部分廢棄。㈡上開廢棄部分，被上訴人在第一
    審之訴駁回。被上訴人則答辯聲明：上訴駁回。
四、兩造不爭執之事實（見本院卷第182至183頁，文字及項目依
    判決論述之需要略作調整）
  ㈠上訴人於108年間向被上訴人定作慈禧淨白面膜1批、固齒膏
    盒子4,000個、香皂（袖套盒）8,000個、咖啡色大提袋4,00
    0個、牢牙膏盒子4,000個，承攬報酬含稅總計471,240元，
    被上訴人已依承攬契約完成上開物品，並已全數交付上訴人
    收訖。
  ㈡張軒瑋曾為被上訴人之業務人員，但已於108年11月6日離職
    。
  ㈢張軒瑋於108年9月間告知上訴人，被上訴人因會計帳務需求
    而變更匯款帳戶，請上訴人將系爭款項匯入張軒瑋之個人帳
    戶內等語。
  ㈣被上訴人公司帳務會計上並無要求須將貨款匯入張軒瑋個人
    帳戶，被上訴人亦無授權張軒瑋收受該貨款。
  ㈤上訴人於108年9月12日匯款210,000元、於同年11月19日匯款
    261,240元至張軒瑋之個人帳戶內。
五、得心證之理由
  ㈠被上訴人應就張軒瑋以詐術使上訴人將系爭款項匯入張軒瑋
    帳戶之行為負民法第188條第1項之連帶賠償責任
　　⒈「受僱人因執行職務，不法侵害他人之權利者，由僱用人
      與行為人連帶負損害賠償責任。但選任受僱人及監督其職
      務之執行，已盡相當之注意或縱加以相當之注意而仍不免
      發生損害者，僱用人不負賠償責任。」民法第188條第1項
      定有明文。僱用人藉使用受僱人而擴張其活動範圍，並享
      受其利益，且受僱人執行職務之範圍，或其適法與否，要
      非與其交易之第三人所能分辨，為保護交易之安全，受僱
      人之行為在客觀上具備執行職務之外觀，而侵害第三人之
      權利時，僱用人即應負連帶賠償責任。故民法第188條第1
      項所謂受僱人因執行職務不法侵害他人之權利，不僅指受
      僱人因執行其所受命令，或委託之職務自體，或執行該職
      務所必要之行為而言，縱濫用職務或利用職務上之機會及
      與執行職務之時間或處所有密切關係之行為，即受僱人之
      行為，在客觀上足認為與其執行職務有關，而不法侵害他
      人之權利者，就令其為自己利益所為，亦應包括在內（最
      高法院99年度台上字第1596號判決意旨參照）。
　　⒉被上訴人公司帳務上並未要求將系爭款項匯入張軒瑋帳戶
      ，亦未授權張軒瑋領取該款項，張軒瑋仍於108年9月間告
      知上訴人因被上訴人會計帳務需求而變更匯款帳戶，指示
      上訴人將系爭款項匯入張軒瑋帳戶內，上訴人遂依指示匯
      款471,240元等情，為兩造所不爭（見不爭執事項㈢、㈣、㈤
      ），則張軒瑋係故意以詐術騙取上訴人之金錢，故意以背
      於善良風俗之方法，侵害上訴人之財產利益，自應對上訴
      人就該471,240元負侵權行為之損害賠償責任。另上訴人
      於108年9月12日、同年11月19日將系爭款項匯入張軒瑋帳
      戶，均係基於張軒瑋於108年9月間對上訴人之指示所為，
      斯時張軒瑋仍為被上訴人之業務人員（見不爭執事項㈡）
      ，則張軒瑋係利用擔任被上訴人業務人員與上訴人聯絡之
      機會為上開侵權行為，被上訴人即應依民法第188條第1項
      前段規定，與張軒瑋連帶賠償上訴人471,240元。
　　⒊被上訴人雖抗辯依企業分工模式，會計與業務係截然不同
      之工作事項，張軒瑋為業務人員，職務內容無涉會計事項
      ，指示上訴人變更匯款帳戶純係張軒瑋個人犯罪行為，並
      無為被上訴人執行職務之外觀等語。然張軒瑋於原審證稱
      ：客戶通常是對到業務，不太會去對到原本的公司等語（
      見原審卷第135頁），可見上訴人就與被上訴人間交易之
      全部事項，均係透過張軒瑋聯絡，且張軒瑋係告知上訴人
      被上訴人因會計帳務需求而變更匯款帳戶（見不爭執事項
      ㈢），則張軒瑋濫用擔任被上訴人業務人員之機會，以被
      上訴人會計帳務內部調整為由，對上訴人為變更本件承攬
      報酬付款方式之指示，仍具備為被上訴人執行職務之外觀
      ，而在客觀上足認與其執行被上訴人之職務有關。被上訴
      人抗辯此純為張軒瑋個人犯罪行為，其毋需負僱用人連帶
      責任等情，為不可採。
  ㈡上訴人就遭詐471,240元與有過失，加害人應得減輕三成之責
    任
　　⒈「損害之發生或擴大，被害人與有過失者，法院得減輕賠
      償金額，或免除之。」民法第217條第1項定有明文，此依
      同條第3項規定，準用於被害人之代理人或使用人與有過
      失之情形。又按被害人與有過失，只須其行為為損害之共
      同原因，且其過失行為並有助成損害之發生或擴大者，即
      屬相當，不問賠償義務人應負故意、過失或無過失責任，
      均有該條項規定之適用（最高法院98年度台上字第2317號
      判決意旨參照）。
　　⒉張軒瑋證稱：提供個人帳戶給上訴人時，上訴人會計有說
      匯入私人帳戶是不對的，伊忘記伊說甚麼，但上訴人後來
      還是匯了，並沒有要求伊提出可以代表收款的證明。兩造
      在本件匯款到伊帳戶之前有業務往來，在本件匯款之前是
      因為提供給上訴人的報價單都會提供匯款至哪個帳戶，所
      以上訴人直接匯入被上訴人公司帳戶等語（見原審卷第13
      5頁）。而業務人員僅為公司接洽業務相關事項，並非交
      易當事人本人，交易之價金應以交付公司為常態，少有匯
      入業務人員個人帳戶之情形。且上訴人並非初次與被上訴
      人為交易，先前交易款項亦均係匯入被上訴人公司帳戶。
      上訴人之會計人員知悉與被上訴人間以往交易情形，甚至
      注意到匯入張軒瑋私人帳戶係屬違反商業慣習之異常舉措
      ，竟疏未進一步向被上訴人公司其他人員查證，即遽行依
      張軒瑋指示將系爭款項匯入張軒瑋私人帳戶，就上訴人遭
      騙取系爭款項之損害發生，即有過失。本院衡酌依張軒瑋
      所述，其為上訴人就與被上訴人間之業務往來之直接聯繫
      窗口，上訴人之會計人員因而就交易事項對張軒瑋素有信
      賴，雖該會計人員遇張軒瑋所為異常指示未進一步向被上
      訴人其他人員查證，容有疏失，仍不宜因此大幅減輕或免
      除張軒瑋及被上訴人對上訴人連帶所負賠償責任，是上訴
      人所應負與有過失比例，以30%為適當。依民法第217條第
      3項準用第1項規定，被上訴人與張軒瑋對上訴人連帶所負
      侵權行為損害賠償金額，應減輕為329,868元（計算式：4
      71,240×（1-30%）＝329,868）。
　　⒊上訴人雖稱：依民法第339條規定，故意侵權行為負擔之債
      不得主張抵銷等語（見本院卷第239至240頁）。然民法第
      339條係限制故意侵權行為之債務人不得主張抵銷，本件
      主張抵銷者，為上訴人而非被上訴人（詳後述）。被上訴
      人對於上訴人之賠償責任之所以應予減輕，係依民法第21
      7條第3項準用第1項之規定，與抵銷無涉，自不受民法第3
      39條規定之限制，上訴人此節主張，核屬無據。
  ㈢上訴人得向被上訴人主張抵銷之數額為129,868元
　　⒈兩造約定以471,240元之報酬，由被上訴人為上訴人承攬製
      作慈禧淨白面膜等商品，被上訴人並已完成交付（見不爭
      執事項㈠），被上訴人自得依承攬契約法律關係請求上訴
      人給付承攬報酬471,240元。此與被上訴人對上訴人依民
      法第188條第1項規定所負僱用人連帶賠償責任係同種給付
      ，且均屆清償期，上訴人即可主張抵銷。
　　⒉「因連帶債務人中之一人為清償、代物清償、提存、抵銷
      或混同而債務消滅者，他債務人亦同免其責任。」民法第
      274條定有明文。張軒瑋係與被上訴人負連帶債務，則張
      軒瑋對上訴人為清償，即於清償之數額範圍內，使被上訴
      人對上訴人所負僱用人連帶賠償責任一併消滅。是上訴人
      得主張抵銷之數額，應先扣除張軒瑋已賠償上訴人之金額
      。
　　⒊上訴人自陳張軒瑋已經賠償200,000元（見本院卷第241頁
      ），且有上訴人所提帳戶交易明細可證（見本院卷第194
      頁），被上訴人主張在張軒瑋清償之200,000元範圍內，
      其對上訴人所負債務消滅等情，即屬可採。
　　⒋至被上訴人雖另主張張軒瑋除上開200,000元外，另於110
      年5月31日向上訴人給付75,000元，此亦為清償與被上訴
      人所負連帶債務等語。然訴外人即上訴人法定代理人之子
      李齊強先於110年5月19日傳送一份文件檔予張軒瑋，並稱
      ：「這是律師費用的部分，可能得由我們開發票給你，沒
      辦法讓你直接付給律師」，嗣後又於同年月27日向張軒瑋
      稱：「哈囉軒瑋，現金$75000甚麼時候方便拿過來？我不
      在的話就請小姐下去拿」等語。張軒瑋隨即於同年月31日
      傳訊予李齊強稱：「李先生午安，75000我交給會計了，
      不好意思，謝謝」等語，有張軒瑋與李齊強間之LINE對話
      紀錄可考（見本院卷第242頁）。從對話中李齊強先傳送
      文件檔，指稱該檔案為律師費用之明細，並具體指示張軒
      瑋該律師費須向上訴人給付，由上訴人再行支付律師，不
      能由張軒瑋直接付給律師等給付方式之細節，張軒瑋對此
      則未為任何反對之表示，可知張軒瑋此前即已與上訴人達
      成由張軒瑋負擔上訴人支出律師費用之合意。而李齊強為
      上開指示後，下次再與張軒瑋聯絡，即係催告張軒瑋給付
      75,000元，張軒瑋果於110年5月31日依言給付75,000元，
      足徵該75,000元之給付目的即係用以清償張軒瑋與上訴人
      約定應由張軒瑋負擔之律師費用，此與本件張軒瑋對上訴
      人所負遭詐款項損害賠償之債並非同一。被上訴人主張張
      軒瑋給付該75,000元，亦生消滅被上訴人對上訴人所負債
      務之效力等節，尚非有據。
　　⒌綜前，被上訴人應與張軒瑋對上訴人連帶給付之金額471,2
      40元，應扣除張軒瑋已對上訴人清償之200,000元，剩餘
      金額為129,868元（計算式：329,868－200,000＝129,868）
      。上訴人以此與被上訴人對其之承攬報酬請求權互為抵銷
      後，應給付上訴人341,372元（計算式：471,240－129,868
      ＝341,372）。
　㈣末按給付無確定期限者，債務人於債權人得請求給付時，經
    其催告而未為給付，自受催告時起，負遲延責任。其經債權
    人起訴而送達訴狀，或依督促程序送達支付命令，或為其他
    相類之行為者，與催告有同一之效力；遲延之債務，以支付
    金錢為標的者，債權人得請求依法定利率計算之遲延利息；
    應付利息之債務，其利率未經約定，亦無法律可據者，週年
    利率為5%，民法第229條第2項、第233條第1項前段及第203
    條分別定有明文。被上訴人依承攬法律關係向上訴人請求，
    屬無確定期限、無約定利率之債務。被上訴人自得請求上訴
    人加付自起訴狀繕本送達翌日（110年4月24日，見原審卷第
    105頁）至清償日止，按週年利率5%計算之利息。
六、從而，被上訴人依承攬法律關係，請求上訴人給付341,372
    元，及自110年4月24日起至清償日止，按週年利率5%計算之
    利息，為有理由，應予准許；逾此範圍之請求，則無理由，
    應予駁回。原審就超過上開應准許部分，為上訴人敗訴之判
    決，並為假執行之宣告，尚有未洽。上訴意旨指摘原判決此
    部分不當，求予廢棄改判，為有理由，爰將原判決此部分廢
    棄，並改判如主文第2項所示。至上開應准許部分，原審判
    命上訴人給付，並依職權為假執行之宣告，核無違誤，上訴
    意旨就此部分指摘原判決此部分不當，求予廢棄，為無理由
    ，應予駁回。
七、上訴人聲請通知李齊強到庭作證，待證事實為張軒瑋告知李
    齊強因被上訴人公司會計帳務需求需變更匯款帳戶，上訴人
    方因而匯款至張軒瑋帳戶等情（見本院卷第192頁），然上
    開待證事實業經列為不爭執事項（㈢），實無調查之必要。
    本件事證已臻明確，兩造其餘攻擊防禦方法及所用證據，經
    核均於判決結果不生影響，爰不逐一論述，附此敘明。
八、據上論結，本件上訴一部為有理由，一部為無理由，依民事
    訴訟法第436條之1第3項、第449條第2項、第450條、第79條
    ，判決如主文。
中　　華　　民　　國　　111 　年　　12　　月　　7 　　日
                  民事第三庭審判長法  官  王沛雷
　　　　　　　　　                法  官  陳世源
　　　　　　　　　                法  官  江哲瑋 
以上正本係照原本作成。
本件判決不得上訴。
中　　華　　民　　國　　111 　年　　12　　月　　7 　　日
                                  書記官  張祐誠